臺灣桃園地方法院刑事判決
111年度訴字第109號
公  訴  人  臺灣桃園地方檢察署檢察官 
被      告  彭婉柔



            包鈞瑋


上列被告因詐欺等案件，經檢察官提起公訴（110年度偵字第192
47號），本院判決如下：
    主  文
彭婉柔犯三人以上共同詐欺取財罪，處有期徒刑壹年陸月。
包鈞瑋幫助犯洗錢防制法第十四條第一項之洗錢罪，處有期徒刑
參月，併科罰金新臺幣捌萬元，罰金如易服勞役，以新臺幣壹仟
元折算壹日。
    事  實
一、包鈞瑋則依一般社會通念，可預見一般人支付代價或以其他
    方法取得他人金融機構帳戶使用常與財產犯罪密切相關，且
    取得他人帳戶存摺及提款卡之目的在於取得贓款及掩飾犯行
    不易遭人追查，苟交付金融帳戶給他人使用，將被犯罪集團
    用於向被害人詐欺取財之匯款帳戶。而彭婉柔、張仕偉(由
    本院另行審結)於民國108年8月間某日起加入某具有持續性
    、牟利性及結構性之詐欺犯罪組織集團，擔任「收簿手」，
    並負責招攬人員提供帳戶資料，張仕偉並許諾彭婉柔每介紹
    一個人提供金融帳戶即可收取新臺幣（下同）1,000元之報
    酬，提供銀行帳戶之人可以獲得5,000元報酬(無積極證據證
    明彭婉柔及包鈞瑋有取得此報酬)，彭婉柔、張仕偉乃基於3
     人以上共犯詐欺取財之加重詐欺取財、洗錢及參與犯罪組
    織等犯意聯絡，推由彭婉柔介紹包鈞瑋交付金融帳戶供詐欺
    集團使用，而包鈞瑋因貪圖5,000元之報酬，對於提供帳戶
    雖無引發他人萌生犯罪之確信，但仍不顧他人所可能遭害之
    危險，基於縱有人持以犯罪亦不違反其本意之幫助詐欺取財
    及幫助洗錢之不確定故意，於108年9月9日，先在桃園市○鎮
    區○○路0段000號之永威汽車修理廠，將其名下中國信託商業
    銀行帳號000-000000000000號帳戶（下稱系爭帳戶）存摺、
    印章交付給彭婉柔，再由彭婉柔轉交張仕偉，稍後包鈞瑋又
    依彭婉柔之指示，在桃園市○鎮區○○路0段0○0號之修車廠，
    將系爭帳戶之提款卡（含密碼）交付給張仕偉，再轉交給所
    屬詐欺集團成員。上述詐欺集團成員乃於108年9月15日假冒
    謝秉豐友人致電謝秉豐，佯稱需緊急借款，使謝秉豐因此陷
    於錯誤，而於108年9月17日下午4時41分許，在雲林縣○○鎮○
    ○路000○0號之西螺郵局匯款16萬元至包鈞瑋上開系爭帳戶內
    ，隨後遭該詐欺集團成員領取一空。
二、案經桃園市政府警察局楊梅分局報請臺灣桃園地方檢察署檢
    察官偵查起訴。　　
    理  由
壹、程序方面：
一、關於違反組織犯罪防制條例之供述證據之部分：按組織犯罪
    防制條例第12條第1 項中段規定：「訊問證人之筆錄，以在
    檢察官或法官面前作成，並經踐行刑事訴訟法所定訊問證人
    之程序者為限，始得採為證據」，係以立法排除被告以外之
    人於警詢或檢察事務官調查中所為之陳述，得適用刑事訴訟
    法第159 條之2 、第159 條之3 及第159 條之5 規定之規定
    ，是證人於警詢時之陳述，於違反組織犯罪防制條例案件，
    即絕對不具有證據能力，自不得採為判決基礎；而上開組織
    犯罪防制條例第12條第1 項之規定，係排除一般證人於警詢
    陳述之證據能力之特別規定，然被告等於警詢之陳述，對被
    告本身而言，則不在排除之列。準此，後述被告以外之人於
    警詢時之陳述，於被告違反組織犯罪防制條例部分，不具證
    據能力。
二、關於犯三人以上共同詐欺取財之供述證據部分：按上開組織
    犯罪防制條例第12條第1 項中段規定，係以犯罪組織成員犯
    該本條例之罪者，始足當之，至於所犯該條例以外之罪，其
    被告以外之人所為之陳述，自仍應依刑事訴訟法相關規定，
    定其得否為證據。而按被告以外之人於審判外之言詞或書面
    陳述，除法律有規定者外，不得作為證據，刑事訴訟法第15
    9 條第1 項固定有明文。又按當事人、代理人或辯護人於法
    院調查證據時，知有第159 條第1 項不得為證據之情形，而
    未於言詞辯論終結前聲明異議者，視為有前項之同意，同法
    第159 條之5 第2 項亦有明文。本院所引用具傳聞性質之各
    項證據資料，業據被告等於本院行準備程序時，就檢察官所
    提證據之證據能力均表示沒有意見，且經本院於審判期日依
    法踐行調查證據程序，檢察官、被告等於言詞辯論終結前，
    亦均未聲明異議，本院審酌結果，認上開證據資料製作時之
    情況，尚無違法不當及證明力明顯過低之瑕疵，亦認為以之
    作為證據，應屬適當，依上開規定，應認有證據能力。
三、本判決所引用其餘所依憑判斷之非供述證據，亦無證據證明
    係違反法定程序所取得，或其他不得作為證據之情形，依刑
    事訴訟法第158 條之4 規定之反面解釋，亦均有證據能力。
貳、實體方面：
一、訊據被告彭婉柔固坦承有因同案被告張仕偉之介紹及許諾報
    酬，因而向被告包鈞瑋收取系爭帳戶存摺及印章並轉交同案
    被告張仕偉，並指示被告包鈞瑋將提款卡及密碼交給同案被
    告張仕偉之事實，惟矢口否認有何上開犯行，辯稱：伊受同
    案被告張仕偉所騙，以為系爭帳戶的存摺是要收受工程款進
    行逃漏稅，伊不知道同案被告張仕偉會拿去做詐欺犯罪使用
    云云；被告包鈞瑋固坦承有為取得報酬而交付系爭帳戶的存
    摺、印章、提款卡及密碼給被告彭婉柔、張仕偉等人之事實
    ，惟矢口否認有何上開犯行，辯稱：伊誤信彭婉柔之言，以
    為系爭帳戶是要借給彭婉柔的朋友做生意周轉之用，伊不知
    道系爭帳戶會被用作詐欺云云。然查，上述事實，除據被告
    彭婉柔、包鈞瑋供述其等為圖報酬，而收取、交付系爭帳戶
    存摺、印章、提款卡及密碼予詐欺集團成員張仕偉等語外(
    見本院卷第91頁、第92頁、第95頁以下)，被害人謝秉豐受
    騙的事實，並經證人即被害人謝秉豐於警詢時證述屬實(見
    偵卷第143頁以下)，並有通聯調閱查詢單(見偵卷第43頁)、
    車輛詳細資料報表(見偵卷第53頁)、指認犯罪嫌疑人紀錄表
    (見偵卷第71頁至第73頁)、對話紀錄翻拍照片(見偵卷第21
    頁至第25頁、第77頁至第90頁、第113頁至第120頁、第207
    頁至第229頁)、刑案照片(見偵卷第91頁至第93頁)、中國信
    託商業銀行股份有限公司108年12月5日函及所附資料(見偵
    卷第131頁至第141頁)、被害人之郵政跨行匯款申請書影本
    附卷可佐(見偵卷第147頁)，此部分事實首堪認定。
二、被告彭婉柔雖否認犯行並以前詞置辯，然：
    ㈠被告彭婉柔自承有國中畢業學歷並從事服務業(見審字卷第
      15頁、偵卷第63頁)，足認被告彭婉柔已具有社會一般人
      之社會經驗以及常識。倘若同案被告張仕偉所稱的「工程
      款」係合法合規，同案被告張仕偉當可使用自己的銀行帳
      戶進行交易，又何必借用他人的帳戶再讓被告彭婉柔及提
      供帳戶之人抽傭？又據被告彭婉柔所述，其與同案被告張
      仕偉僅透過友人輾轉認識，只看過幾次面，並無深交等語
      (見審字卷第205頁)，被告彭婉柔亦非同案被告張仕偉的
      合夥事業夥伴，衡諸常情，同案被告張仕偉怎會輕易讓工
      程款資金轉入被告彭婉柔提供的帳戶而不計風險？又被告
      彭婉柔僅單純提供他人帳戶卻可獲得1,000元之報酬，已
      經於一般勞務報酬之常情相違。再者，近年來詐欺集團猖
      獗，民眾受騙案件層出不窮，政府亦再三宣導，衡情被告
      彭婉柔於他人要求提供帳戶時，應更為謹慎小心，其竟未
      加查證，即提供他人帳戶給同案被告張仕偉，自難諉為不
      知其處理款項與詐欺集團有所關聯。被告彭婉柔主觀上對
      於其所參與者為詐欺集團，所負責之工作為「收簿手」等
      情，應有所認識。
    ㈡按共同正犯之意思聯絡，不限於事前有所協議，其於行為
      當時，基於相互之認識，以共同犯罪之意思參與者，亦無
      礙於共同正犯之成立；又按共同正犯之成立，祇須具有犯
      意之聯絡及行為之分擔，既不問犯罪動機起於何人，亦不
      必每一階段犯行，均須參與，若共同實施犯罪行為之人，
      在共同意思範圍內，各自分擔犯罪行為之一部，相互利用
      他人之行為，以達其犯罪之目的，其成立不以全體均參與
      實施犯罪構成要件之行為為要件；參與犯罪構成要件之行
      為者，固為共同正犯；以自己共同犯罪之意思，參與犯罪
      構成要件以外之行為，或以自己共同犯罪之意思，事前同
      謀，而由其中一部分人實行犯罪之行為者，亦均應認為共
      同正犯，使之對於全部行為所發生之結果，負其責任；另
      共同正犯之意思聯絡，原不以數人間直接發生者為限，若
      有間接之聯絡者，亦包括在內（最高法院73年台上字第18
      86號判例、34年上字第862號判例、92年度台上字第2824
      號判決、77年台上字第2135號判例意旨參考）。詐欺集團
      為實行詐術騙取款項，並蒐羅、使用人頭帳戶以躲避追緝
      ，各犯罪階段緊湊相連，係需多人縝密分工，相互為用，
      方能完成之集團性犯罪，雖各共同正犯僅分擔實行其中部
      分行為，仍應就全部犯罪事實共同負責；是以部分詐欺集
      團成員縱未直接對被害人施以詐術，如有接收人頭帳戶金
      融卡、測試、回報供為其他成員實行詐騙所用，或配合提
      領款項，從中獲取利得，餘款交付其他成員等行為，所為
      均係該詐欺集團犯罪歷程不可或缺之重要環節。是本案擔
      任「收簿手」工作之被告彭婉柔，於上開詐欺取財犯行中
      ，係擔任不可或缺之角色，其可預見收取系爭帳戶之行為
      ，有使詐欺集團收取贓款並躲避查緝之可能，竟仍決意依
      上手指示，向被告包鈞瑋收取系爭帳戶存摺及印章，並指
      示被告包鈞瑋將提款卡及密碼交給同案被告張仕偉，使本
      件詐欺集團得以順利完成詐欺取財之行為，並欲藉此獲得
      報酬，足徵其係基於自己犯罪之意思參與該詐欺集團之分
      工，揆諸前開說明，就其參與之詐欺取財及洗錢犯行，應
      與本件詐欺集團其他成員論以共同正犯，而就各該犯行之
      全部犯罪事實共同負責。又據被告彭婉柔供述，被告彭婉
      柔接觸之集團成員應至少有同案被告張仕偉及操作「工程
      款」匯款之人，應可認被告彭婉柔主觀上對於與其共犯本
      件詐欺取財犯行之人已達三人以上乙節確有所認知。
    ㈢被告彭婉柔雖亦否認基於參與犯罪組織之犯意，參與三人
      以上以實施詐術為手段具有持續性、牟利性而有結構性組
      織之詐欺集團云云，惟觀諸被告彭婉柔之供述，本件除被
      告彭婉柔外，尚有詐欺集團之同案被告張仕偉及操作「工
      程款」之人，集團成員至少有3 人以上，又徵該詐欺集團
      先計畫收取銀行帳戶，再以電話行騙之犯罪模式，當係具
      有持續性及牟利性之組織，顯非為立即實施犯罪而隨意組
      成之團體，自當知之甚明，堪認被告彭婉柔確有參與詐欺
      犯罪組織之行為至為灼然，其所為前揭所辯當屬推諉之詞
      ，不足採信。
    ㈣按洗錢防制法於105 年12月28日修正公布，並於106 年6月
      28日生效施行。修正前該法將洗錢行為區分為將自己犯罪
      所得加以漂白之「為自己洗錢」及明知是非法資金，卻仍
      為犯罪行為人漂白黑錢之「為他人洗錢」兩種犯罪態樣，
      且依其不同之犯罪態樣，分別規定不同之法定刑度。惟洗
      錢犯罪本質在於影響合法資本市場並阻撓偵查，不因為自
      己或為他人洗錢而有差異，且洗錢之行為模式不祇一端，
      上開為自己或為他人洗錢之二分法，不僅無助於洗錢之追
      訴，且徒增實務事實認定及論罪科刑之困擾。故而為澈底
      打擊洗錢犯罪，新法乃將洗錢行為之處置、多層化及整合
      等各階段，全部納為洗錢行為，而於新法第2 條規定：「
      本法所稱洗錢，指下列行為：一、意圖掩飾或隱匿特定犯
      罪所得來源，或使他人逃避刑事追訴，而移轉或變更特定
      犯罪所得。二、掩飾或隱匿特定犯罪所得之本質、來源、
      去向、所在、所有權、處分權或其他權益者。三、收受、
      持有或使用他人之特定犯罪所得。」，且為避免舊法時期
      過度限縮洗錢犯罪成立之可能，亦模糊前置犯罪僅在對於
      不法金流進行不法原因之聯結而已，造成洗錢犯罪成立門
      檻過高，洗錢犯罪難以追訴。故新法就其中採取門檻式規
      範者，明定為最輕本刑為6 個月以上有期徒刑之罪，並將
      「重大犯罪」之用語，修正為「特定犯罪」；另增列未為
      最輕本刑為6 個月以上有期徒刑之罪所涵括之違反商標法
      等罪，且刪除有關犯罪所得金額須在500 萬元以上者，始
      得列入前置犯罪之限制規定，以提高洗錢犯罪追訴之可能
      性。從而新法第14條第1 項所規範之一般洗錢罪，必須有
      第3 條規定之前置特定犯罪作為聯結，始能成立。以詐欺
      集團犯罪為例，詐欺集團先由收簿手取得人頭帳戶，再向
      被害人施用詐術後，為隱匿其詐欺所得財物之去向，而令
      被害人將其款項轉入該集團所持有、使用之人頭帳戶，並
      由該集團所屬之車手前往提領詐欺所得款項得逞，檢察官
      如能證明該帳戶內之資金係本案詐欺之特定犯罪所得，則
      收簿手及車手取得人頭帳戶，將款項提領、轉交之行為，
      即已該當於新法第14條第1 項之一般洗錢罪。被告彭婉柔
      擔任「收簿手」，使贓款得以存入詐欺集團指定人頭帳戶
      ，實施製造犯罪所得資金之斷點，使偵查機關查緝提供金
      融帳戶之人外，難以再向上溯源，並使其餘集團共犯得以
      經由直接消費、處分之虛假交易外觀掩飾不法金流移動，
      自無法將之定性為單純犯罪後處分贓物之行為，被告本案
      所為已有掩飾、隱匿特定犯罪所得去向、所在之行為無誤
      ，自應論以洗錢防制法第14條第1 項之一般洗錢罪 。
三、被告包鈞瑋雖否認犯行並以前詞置辯，然金融帳戶關乎存戶
    個人財產權益甚大，尤具有高度專屬性，原則上僅由僅供個
    人使用，若是任意容由他人使用，即可能淪為他人犯罪工具
    ，不僅損及帳戶所有人之個人信用，更可能因此背負刑責。
    職是，一般人皆應知悉若非能夠確切掌握資金往來之情形，
    豈可能任憑他人資金進入自己金融帳戶，甚至將帳戶提款卡
    及密碼交予他人使用，完全任由他人隨意使用金融帳戶，顯
    見違乎常情。依本院依據直接審理當庭與被告對話，足以認
    定被告包鈞瑋身心健全，認知能力正常，並具有社會一般生
    活經驗，且被告包鈞瑋具有高職畢業學歷(見審字卷第17頁)
    ，當有一定知識程度，理當知悉若將系爭帳戶提款卡與密碼
    交付他人，他人即可完全掌握而任意使用，進而推知被告理
    應知悉他人使用其系爭帳戶，當有隱匿自己身分而從事不法
    行為之可能，亦即系爭帳戶可能作為收受、提領特定犯罪所
    得使用，他人提領後將產生金流斷點，使司法機關難以溯源
    追查犯罪所得之蹤跡與後續犯罪所得之持有，以達掩飾、隱
    匿特定犯罪所得之所在及去向，衡情，被告難以推諉不知。
    況被告包鈞瑋依交付系爭帳戶提款卡(含密碼)之際，餘額僅
    剩22元，有存款交易明細1份在卷可佐(見偵字第137頁)，足
    見被告包鈞瑋所交付之系爭帳戶提款卡及密碼，為存款額度
    所剩無幾之帳戶，益徵被告包鈞瑋知悉對方取得系爭帳戶之
    後，其本身對於系爭帳戶提款卡與密碼已毫無監督或置喙之
    餘地，甚至無法確保自己能否如願取回所交付之物，若所交
    付之帳戶尚有款項，將遭提領一空而受有無法彌補之損失，
    遂提供餘額甚少之系爭帳戶，將本身危險降至最低。且被告
    包鈞瑋聽信被告彭婉柔之許諾，竟只需交付系爭帳戶，不用
    實際工作或投資即可獲得5,000元報酬，此不勞而獲之情節
    顯悖於社會一般常情，是被告包鈞瑋主觀上確有預見其帳戶
    有供非法使用之可能性，昭然甚明。再者，刑法第13條第2
    項之不確定故意(學理上亦稱間接故意、未必故意)，其法文
    之「預見」二字，乃指基於經驗法則、論理法則，可以預料
    得見如何之行為，將會有一定結果發生之可能，而行為人對
    於構成犯罪之事實(包含行為與結果，即被害之人、物和發
    生之事)，預見其發生，而此發生不違背本意，存有「認識
    」及容任發生之「意欲」要素。衡之金融帳戶係以核實真實
    身分為基礎，攸關個人信用與權益，且一般人至金融機構如
    銀行、郵局開立帳戶使用，係極為便利及迅速之事，若有使
    用金融帳戶之正當用途，自以使用本人或可信賴親友之金融
    帳戶最為方便、安全。加以詐欺集團經常利用各種不同方式
    大量取得他人之存款帳戶，亦常以應徵工作、薪資轉帳、辦
    理貸款、質押借款等事由，誘使他人交付金融帳戶之存摺、
    提款卡及密碼，藉此隱匿其財產犯罪之不法行徑，規避執法
    人員之查緝，並掩飾、確保因自己犯罪所得之財物，類此在
    社會上層出不窮之案件，亦屢經政府機關、坊間報章雜誌及
    大眾傳播媒體多所宣導及報導披露，已屬眾所周知之事，若
    非有意使用他人金融帳戶從事不法用途，並藉此逃避查緝，
    自無使用他人金融帳戶之理。是依一般人通常之知識、經驗
    ，均應知任意提供自己金融帳戶予無信賴關係之他人使用，
    極易導致他人假借金融帳戶供作不當用途，並藉之取得不法
    犯罪所得，且將款項提領、轉出後會產生遮斷資金流動軌跡
    以逃避國家追訴、處罰之效果，是被告包鈞瑋為貪圖5,000
    元利益，逕將系爭帳戶存摺、提款卡及密碼提供予不熟悉之
    他人使用，以致自己完全無法了解、控管本案帳戶之使用方
    法及流向，顯然具有幫助詐欺取財及一般洗錢犯行之不確定
    故意，甚為明確，被告包鈞瑋所辯不足採信。
四、綜上所述，本案事證已臻明確，被告等上揭辯解尚不足採，
    其上開犯行均堪認定，應依法論科。
五、論罪科刑：
  ㈠核被告彭婉柔所為，係犯組織犯罪防制條例第3條第1項後段
    之參與犯罪組織罪及刑法第339條之4第1項第2 款之三人以
    上共同詐欺取財罪、洗錢防制法第14條第1項之一般洗錢罪
    。起訴意旨雖僅就被告彭婉柔論以刑法第339條之4第1項第2
    款之三人以上共同詐欺取財罪，然經過公訴檢察官當庭增列
    組織犯罪防制條例第3條第1項後段之參與犯罪組織罪及洗錢
    防制法第14條第1 項之一般洗錢罪(見審字卷第55頁)，基於
    檢察一體原則，此部分爰不變更起訴法條。被告彭婉柔與同
    案被告張仕偉等人間，就上開罪行，有犯意聯絡及行為分擔
    ，應論以共同正犯。被告彭婉柔以一行為同時觸犯參與犯罪
    組織罪、洗錢罪、加重詐欺取財3罪名，應依刑法第55條前
    段想像競合犯規定，從一重之加重詐欺取財罪處斷。
　㈡按刑法第30條之幫助犯，係以行為人主觀上有幫助故意，客
    觀上有幫助行為，即對於犯罪與正犯有共同認識，而以幫助
    意思，對於正犯資以助力，但未參與實行犯罪之行為者而言
    。幫助犯之故意，除需有認識其行為足以幫助他人實現故意
    不法構成要件之「幫助故意」外，尚需具備幫助他人實現該
    特定不法構成要件之「幫助既遂故意」，惟行為人只要概略
    認識該特定犯罪之不法內涵即可，無庸過於瞭解正犯行為之
    細節或具體內容。此即學理上所謂幫助犯之「雙重故意」。
    金融帳戶乃個人理財工具，依我國現狀，申設金融帳戶並無
    任何特殊限制，且可於不同之金融機構申請多數帳戶使用，
    是依一般人之社會通念，若見他人不以自己名義申請帳戶，
    反而收購或借用別人之金融帳戶以供使用，並要求提供提款
    卡及告知密碼，則提供金融帳戶者主觀上如認識該帳戶可能
    作為對方收受、提領特定犯罪所得使用，對方提領後會產生
    遮斷金流以逃避國家追訴、處罰之效果，仍基於幫助之犯意
    ，而提供該帳戶之提款卡及密碼，以利洗錢實行，仍可成立
    一般洗錢罪之幫助犯（最高法院108 年台上大字第3101號裁
    定意旨參照）。被告包鈞瑋提供如系爭帳戶之存摺、提款卡
    及密碼予詐騙集團成年成員，供其等用以詐欺被害人，而遂
    行詐欺取財之犯行，並作為收受、提領特定犯罪所得使用，
    其等提領後因而產生遮斷金流以逃避國家追訴、處罰之效果
    ，仍基於幫助之犯意，提供該帳戶之提款卡及密碼，以利犯
    罪實行，然並無證據證明被告包鈞瑋與詐騙集團成員間就上
    開詐欺及洗錢犯行有犯意聯絡或行為分擔，故核被告包鈞瑋
    所為，係違反洗錢防制法第2 條第2 款、第14條第1項、刑
    法第30條第1項前段之幫助洗錢罪及刑法第339 條第1項、第
    30條第1 項前段之幫助詐欺取財罪。又起訴意旨雖認被告包
    鈞瑋僅係涉犯幫助詐欺取財罪，然經過公訴檢察官當庭增列
    洗錢防制法第14條第1項、刑法第30條第1項之幫助洗錢罪(
    見審字卷第55頁)，基於檢察一體原則，此部分爰不變更起
    訴法條。被告包鈞瑋提供系爭帳戶之行為，幫助詐騙集團詐
    騙告訴人之財物及幫助詐騙集團於提領後遮斷金流以逃避國
    家追訴、處罰，係一行為觸犯數罪名，為想像競合犯，應依
    刑法第55條規定從一重論以洗錢防制法第14條第1 項、刑法
    第30條第1 項前段之幫助洗錢罪。被告包鈞瑋基於幫助之犯
    意為上開犯行，為幫助犯，爰依刑法第30條第2 項之規定，
    按正犯之刑減輕之。被告包鈞瑋前因竊盜及偽造文書案件，
    經法院判決有期徒刑之刑，並於民國107年7月28日執行完畢
    ，此有臺灣高等法院被告前案紀錄表在卷可按，其於5 年以
    內故意再犯本件有期徒刑以上之罪，固構成累犯形式要件，
    惟經本院審酌被告包鈞瑋前案所犯罪名為竊盜及偽造文書罪
    ，與本案所犯之幫助洗錢罪之罪質不同，犯罪情節、動機、
    目的、手段均有異，尚難認其本件犯行有惡性重大或刑罰反
    應力薄弱之情形，爰依司法院釋字第775 號解釋意旨，裁量
    不加重其最低本刑。本案既未依累犯規定加重其刑，爰不在
    被告包鈞瑋所諭知之主文中贅列累犯，併此敘明。
  ㈢爰以行為人之責任為基礎，審酌被告彭婉柔正值青壯，竟僅
    因他人許諾金錢利益，參與詐欺集團，以前述方式遂行對被
    害人詐欺取財行為，造成其受有財產上損失，危害社會治安
    甚鉅，犯後未能表達確實之悔意，亦未賠償被害人或取得其
    諒解，犯後態度不佳等情，並兼衡被告彭婉柔在本案犯罪中
    所扮演之角色，以及無積極證據證明被告彭婉柔個人有實際
    犯罪所得等情，以及被告彭婉柔之智識程度、生活狀況等一
    切情狀，量處如主文第一項所示之刑。爰審酌被告包鈞瑋將
    自身使用之系爭帳戶存摺、提款卡及密碼提供予詐騙集團成
    員，以此方式幫助不法詐騙集團成年成員從事詐欺取財之犯
    行，致使此類犯罪手法層出不窮，更造成犯罪偵查追訴的困
    難性，嚴重危害交易秩序與社會治安，且該等不法詐騙集團
    成員取得系爭帳戶存摺、提款卡及密碼後，向被害人詐取財
    物，造成被害人財產法益之損害，自應予非難，暨考量被告
    包鈞瑋犯後否認犯行，態度不佳，以及其智識程度、素行、
    家庭生活狀況、無積極證據證明獲有犯罪所得等一切情狀，
    量處如主文第二項所示之刑，並就併科罰金部分諭知易服勞
    役之折算標準。　
  ㈣本案不宣告強制工作之理由：按組織犯罪防制條例第3 條第 
    3項規定：「犯第1項之罪者，應於刑之執行前，令入勞動場
    所，強制工作，其期間為3年。」就受處分人之人身自由所
    為限制，違反憲法比例原則及憲法明顯區隔原則之要求，與
    憲法第8條保障人身自由之意旨不符，應自本解釋公布之日
    起失其效力，司法院大法官釋字第812號解釋文已有明文。
    故本件被告彭婉柔觸犯組織犯罪防制條例之部分，自無須宣
    告強制工作，併此敘明。
六、沒收部分：
  ㈠按刑法第38條第2 項規定「供犯罪所用、犯罪預備之物或犯
    罪所生之物，屬於犯罪行為人者，得沒收之。但有特別規定
    者，依其規定」，同條第3 項則規定「前項之物屬於犯罪行
    為人以外之自然人、法人或非法人團體，而無正當理由提供
    或取得者，得沒收之。但有特別規定者，依其規定」，故供
    犯罪所用之物，得由法官審酌個案情節決定有無沒收之必要
    。查被告包鈞瑋於本案提供詐欺集團使用系爭帳戶之存摺、
    提款卡，已因交付而非屬其所有，且未扣案，是否仍存尚有
    未明；且系爭帳戶已遭列為警示帳戶，該等存摺、提款卡已
    無法正常交易使用；又該等存摺、提款卡客觀價值低微，倘
    予沒收及追徵，除另使刑事執行程序開啟外，就被告包鈞瑋
    許於本案犯罪行為之不法、罪責評價並無影響，對沒收制度
    所欲達成或附隨之社會防衛功能亦無任何助益，更可能因刑
    事執行程序之進行，致使被告另生訟爭及公眾利益損失，是
    本院認無沒收或追徵之必要，爰不予宣告沒收或追徵。
  ㈡刑法有關犯罪利得沒收，第38條之1 第1 項規定「犯罪所得
    ，屬於犯罪行為人者，沒收之。但有特別規定者，依其規定
    」，其立法理由略謂：「為避免被告因犯罪而坐享犯罪所得
    ，顯失公平正義，而無法預防犯罪，現行法第38條第1 項第
    3 款及第3 項對屬於犯罪行為人之犯罪所得僅規定得沒收，
    難以遏阻犯罪誘因，而無法杜絕犯罪，亦與任何人都不得保
    有犯罪所得之原則有悖，爰參考貪腐公約及德國刑法第73條
    規定，將屬於犯罪人所有之犯罪所得，修正應沒收」。準此
    ，「任何人都不得保有犯罪所得」為普世基本法律原則，犯
    罪所得之沒收、追徵，在於剝奪犯罪行為人之實際犯罪所得
    （原物或其替代價值利益），使其不能坐享犯罪之成果，以
    杜絕犯罪誘因，而可謂遏阻、防止財產犯罪之重要刑事措施
    ，性質上屬類似不當得利之衡平措施，著重所受利得之剝奪
    。反之，苟無犯罪所得，或無法證明有犯罪所得，自不生利
    得剝奪之問題。是以，在幫助犯之情形，倘幫助犯並未因其
    幫助行為而獲得任何犯罪所得（如未自正犯處取得任何利益
    ）或無法證明其有犯罪所得，自不生利得剝奪之問題，亦不
    需就正犯所獲得之犯罪所得而負沒收、追徵之責。查被告包
    鈞瑋、彭婉柔固將系爭帳戶存摺、提款卡、密碼交付詐欺集
    團，幫助詐欺集團遂行本案犯行，然被告包鈞瑋、彭婉柔否
    認犯行且有因此而獲有利益，且依現存卷內證據，尚無積極
    證據證明被告包鈞瑋、彭婉柔實際獲取犯罪所得而受有何不
    法利益，依前開說明，即無宣告沒收其犯罪所得之適用，應
    予敘明。
  ㈢又洗錢防制法第18條第1 項固規定「犯第14條之罪，其所移
    轉、變更、掩飾、隱匿、收受、取得、持有、使用之財物或
    財產上利益，沒收之；犯第15條之罪，其所收受、持有、使
    用之財物或財產上利益，亦同。」，惟被告包鈞瑋、彭婉柔
    非實際上提款之人，無掩飾隱匿詐欺贓款之犯行，非洗錢防
    制法第14條第1項之正犯，自無上開條文適用，附此敘明。 
     
據上論斷，依刑事訴訟法第299 條第1 項前段，判決如主文。
本案經檢察官王柏淨提起公訴，檢察官李信龍到庭執行職務。
中    華    民    國   111    年    4     月    29    日
                    
　　　　　　　　　　刑事第九庭審判長法  官  陳品潔
                                    法  官  蔣彥威
                                    法  官  王鐵雄
以上正本證明與原本無異。
如不服本判決應於收受判決後20日內向本院提出上訴書狀，並應
敘述具體理由。其未敘述上訴理由者，應於上訴期間屆滿後20日
內向本院補提理由書(均須按他造當事人之人數附繕本)「切勿逕
送上級法院」。 
　　　　　　　　　　　　　　　  書記官　韓宜妏                                 
中　　華　　民　　國　　111 　年　　4 　　月　　29　　日

附錄本案論罪科刑法條全文：
組織犯罪防制條例第3條
發起、主持、操縱或指揮犯罪組織者，處 3 年以上 10 年以下
有期徒刑，得併科新臺幣 1 億元以下罰金；參與者，處 6 月以
上 5 年以下有期徒刑，得併科新臺幣 1 千萬元以下罰金。但參
與情節輕微者，得減輕或免除其刑。
具公務員或經選舉產生之公職人員之身分，犯前項之罪者，加重
其刑至二分之一。
犯第 1 項之罪者，應於刑之執行前，令入勞動場所，強制工作
，其期間為 3 年。
前項之強制工作，準用刑法第 90 條第 2 項但書、第 3 項及第
98 條第 2 項、第 3 項規定。
以言語、舉動、文字或其他方法，明示或暗示其為犯罪組織之成
員，或與犯罪組織或其成員有關聯，而要求他人為下列行為之一
者，處 3 年以下有期徒刑，得併科新臺幣 3 百萬元以下罰金：
一、出售財產、商業組織之出資或股份或放棄經營權。
二、配合辦理都市更新重建之處理程序。
三、購買商品或支付勞務報酬。
四、履行債務或接受債務協商之內容。
前項犯罪組織，不以現存者為必要。
以第 5 項之行為，使人行無義務之事或妨害其行使權利者，亦
同。
第 5 項、第 7 項之未遂犯罰之。
洗錢防制法第14條
有第二條各款所列洗錢行為者，處 7 年以下有期徒刑，併科新
臺幣 5 百萬元以下罰金。
前項之未遂犯罰之。
前二項情形，不得科以超過其特定犯罪所定最重本刑之刑。
中華民國刑法第339條之4
犯第339 條詐欺罪而有下列情形之一者，處1 年以上7 年以下有
期徒刑，得併科1 百萬元以下罰金：
一、冒用政府機關或公務員名義犯之。
二、三人以上共同犯之。
三、以廣播電視、電子通訊、網際網路或其他媒體等傳播工具，
    對公眾散布而犯之。
前項之未遂犯罰之。